【裁判字號】    89,訴,1217
【裁判日期】    890728
【裁判案由】    毒品危害防制條例
【裁判全文】
台灣台中地方法院刑事判決                        八十九年度訴字第一二一七號
    公  訴  人  台灣台中地方法院檢察署檢察官
    被      告  甲○○
右列被告因毒品危害防制條例案件，經檢察官提起公訴（八十九年度偵字第二六八七
號），本院判決如左：
    主  文
甲○○施用第一級毒品，處有期徒刑陸月；又連續施用第二級毒品，處有期徒刑肆月
。應執行有期徒刑捌月。
    事  實
一、甲○○前因施用毒品案件，經本院先後二次裁定觀察、勒戒後，認均無繼續施用
    毒品之傾向，由台灣台中地方法院檢察署檢察官分別於八十七年十二月二十四日
    以八十七年度偵字第二六Ｏ三八號及於八十八年八月三十一日以八十八年度毒偵
    字第二八Ｏ號為不起訴處分在案。詎甲○○又基於概括之犯意，自八十八年九月
    間起至八十九年三月十六日止，連續在台中縣大肚鄉○○路○段一三二巷三弄四
    三號住處等地，將第二級毒品安非他命置於玻璃管吸食器上，其下以火點燃吸食
    之方式，連續施用第二級毒品多次。其又另行起意，於八十九年三月十六日採尿
    之前四、五日內，在不詳地點，以不詳方式施用第一級毒品海洛因一次。嗣於八
    十九年三月十六日上午四時四十分許，在國道高速公路中港交流道南向匝道處為
    警查獲，經採取其尿液檢驗結果，確呈毒品嗎啡及甲基安非他命陽性反應。甲○
    ○三犯施用毒品之罪，由檢察官聲請本院裁定先令入戒治處所施以強制戒治。
二、案經內政部警政署國道公路警察局第三警察隊移送臺灣臺中地方法院檢察署檢察
    官偵查起訴。
    理  由
一、訊據被告甲○○坦承右揭連續施用安非他命之事實，惟矢口否認其有施用海洛因
    之犯行，辯稱：檢驗尿液有嗎啡反應，可能是吸到朋友之二手煙云云。惟查：被
    告於八十九年三月十六日為警查獲後，所採尿液經檢驗結果，係呈嗎啡及甲基安
    非他命陽性反應，有彰化縣衛生局煙毒尿液檢驗成績書一份附卷可憑。按嗎啡經
    化學合成可製得海洛因，海洛因施打入人體後，經新陳代謝作用又可分解成嗎啡
    ，故嗎啡或海洛因在進入人體後，均以嗎啡型態排於尿液中，從尿液中無法檢驗
    分辨係施打（或吸食）嗎啡或海洛因；又一般人施打嗎啡或海洛因後，於尿中檢
    出煙毒反應時效，需視施打量多少及個人代謝分泌情況而定，施打量多者，於施
    打後四、五日內仍有可能檢出煙毒反應，施打量少者，可能在二十四小時後，即
    難發現煙毒反應，且個人體質之不同，亦會影響時效，故通常採尿化驗煙毒反應
    ，應以施打後二十四小時內所採為宜，此經法務部調查局七九年二月二十七日（
    七九）陸（一）四○二八八一號函釋甚明，故經採尿檢驗有嗎啡反應者，應可認
    其人於採尿前之四日或五日內有施用海洛因。又按吸入含有嗎啡之二手煙，在文
    獻上，雖尚無能否由尿液中檢驗出嗎啡反應之研究報告，然依法務部調查局檢驗
    嗎啡案件經驗研判，若非共處於空間密閉狹小，並故意大量吸入該氣體，應不致
    於尿液中代謝出煙毒或甲基安非他命反應，業經法務部調查局（八三）發技（一
    ）字第八三一○○一八五號函釋無誤。本件被告僅空言辯稱可能是吸到朋友所用
    之二手海洛因香煙，尿液才會檢驗出嗎啡反應云云，然被告並未處於密閉之空間
    ，且亦無可能故意大量吸入該二手煙之情形，是被告至少應於八十九年三月十六
    日採尿前四、五日內，有施用海洛因一次甚明。故被告辯稱其尿液有嗎啡反應可
    能是吸到朋友之二手煙云云，顯係事後卸責之詞，不足採信。此外，被告前因施
    用毒品案件，經本院先後二次裁定觀察、勒戒後，認均無繼續施用毒品之傾向，
    由台灣台中地方法院檢察署檢察官分別於八十七年十二月二十四日以八十七年度
    偵字第二六Ｏ三八號及於八十八年八月三十一日以八十八年度毒偵字第二八Ｏ號
    為不起訴處分在案，有不起訴處分書二份及台灣台中地方法院檢察署刑案資料查
    註紀錄表一份在卷足憑，被告三犯施用毒品之罪證明確，應依法論科。
二、核被告所為，係犯毒品危害防制條例第十條第一項之施用第一級毒品罪及同條例
    第十條第二項之施用第二級毒品罪。被告施用第一級毒品、第二級毒品前持有毒
    品之低度行為，應分別為其施用毒品之高度行為所吸收，均不另論罪。被告先後
    多次施用第二級毒品之行為，時間密接、犯罪構成要件相同，顯係基於概括之犯
    意反覆為之，為連續犯，以一罪論，並依法加重其刑。被告所犯前開二罪間，犯
    意各別，構成要件互殊，應分論併罰。公訴意旨另以：被告自八十八年九月間起
    至八十九年三月上旬止，有連續施用海洛因之犯行，惟查被告於八十九年三月十
    六日為警查獲後，所採尿液經檢驗結果，固呈嗎啡陽性反應，但依此僅能證明被
    告於八十九年三月十六日採尿前四、五日內至少有施用海洛因一次之事實，本件
    被告否認其有施用海洛因之行為，此外亦查無其他積極證據足以證明被告確有自
    八十八年九月間起至八十九年三月上旬止，連續施用第一級毒品之行為，故該部
    分犯罪尚屬不能證明，因公訴人認該部分與前開施用第一級毒品有罪部分，有連
    續犯之裁判上一罪之關係，故本院就該部分爰不另為無罪之諭知，附此敘明。爰
    審酌被告因施用毒品案件經觀察勒戒為不起訴處分二次後，竟仍不知悔改警惕，
    猶施用毒品不輟，惟念及施用毒品係自戕且容易成癮之行為，及其犯罪之動機、
    目的、所生危害、犯罪後之態度等一切情狀，分別量處如主文所示之刑，並定其
    應執行之刑。
據上論斷，應依刑事訴訟法第二百九十九條第一項前段，毒品危害防制條例第十條第
一項、第二項、第二十條第三項前段，刑法第十一條前段、第五十六條、第五十一條
第五款，判決如主文。
中      華      民      國    八十九    年      七      月    二十八    日
                                    臺灣臺中地方法院刑事第六庭
                                        法  官  張  靜  琪
右正本證明與原 本無異。
如不服本判決，應於送達後十日內向本院提出上訴狀(須附繕本)，上訴於台灣高等
法院台中分院。
                                        書記官
中      華      民      國    八十九    年      七      月    二十八    日
附錄論罪科刑法條
毒品危害防制條例第十條
施用第一級毒品者，處六月以上五年以下有期徒刑。
施用第二級毒品者，處三年以下有期徒刑。


司法院資訊處製作；財團法人民間司法改革基金會備份。
